臺灣高等法院高雄分院刑事判決　　　　94年度交上易字第41號
　　上　訴　人　臺灣屏東地方法院檢察署檢察官
　　上　訴　人
　　即　被　告　乙○○
上列上訴人等因被告過失傷害案件，不服臺灣屏東地方法院94年
度交易字第31號中華民國94年5 月24日第一審判決（起訴案號：
臺灣屏東地方法院檢察署93年度偵字第2904號），提起上訴，本
院判決如下：
    主  文
上訴駁回。
    事實及理由
一、本案經本院審理結果，認第一審判決認事用法及量刑均無不
    當，應予維持，並引用第一審判決書記載之事實、證據及理
    由。（如附件）
二、上訴人即被告乙○○上訴意旨以原審量刑過重云云；檢察官
    上訴意旨循告訴人聲請上訴之理由，以被告尚未與告訴人達
    成民事上和解，原審僅量處被告有期徒刑4 月，如易科罰金
    以300 元折算1 日，量刑過輕；且肇事地點無任何煞車痕，
    撞擊後告訴人被拖行9.6 公尺之長，原判決單以被告未減速
    慢行，為肇事原因，亦有未洽云云。
三、惟查，原判決已詳述被告疏未減速接近路口致告訴人騎乘機
    車擦撞被告所駕駛之車輛而受重傷所憑之證據及理由，核無
    不合；至於告訴人以肇事地點無任何煞車痕，撞擊後告訴人
    被拖行9.6 公尺之長，而質疑原審單以被告行經閃光黃燈路
    口，未減速接近為被告肇事原因，尚有不合云云，惟以被告
    行經閃光黃燈號誌路口未減速接近，與告訴人騎乘機車，未
    注意車前狀況，行經閃光紅燈號誌路口，未暫停讓幹線道車
    先行等原因，均足以造成本件車禍，並不違反經驗法則。另
    本院按被告所犯刑法第284 條第1 項後段之過失致重傷罪名
    ，其法定本刑為：「處1 年以下有期徒刑、拘役或500 元以
    下罰金」，而告訴人騎乘機車，未注意車前狀況，行經閃光
    紅燈號誌路口，未暫停讓幹線道車先行，與有過失，且為肇
    事主因，被告坦承犯行，及被告尚未與告訴人達成和解，告
    訴人受有頭部挫傷併左側腦膜上及腦膜下出血、右側腦膜上
    出血、硬腦膜下腔出血及外傷性癲癇等傷害，並遺有中樞神
    經傷害致左側上下肢癱瘓之重傷害等情，認原審量處有期徒
    刑4 月，如易科罰金以300 元折算1 日，尚稱妥適。檢察官
    及被告各執前詞而指摘原判決不當，為無理由，均應予駁回
    。
四、據上論斷，應依刑事訴訟法第368 條、第373 條，判決如主
    文。
本案經檢察官許月雲到庭執行職務。
中　　華　　民　　國　　94　　年　　8 　　月　　18　　日
            刑事第五庭    審判長法  官  曾永宗
                                法  官  陳明富
                                法  官  邱永貴
以上正本證明與原本無異。
不得上訴。
中　　華　　民　　國　　94　　年　　8 　　月　　18　　日
                                書記官  唐奇燕
附錄本件判決論罪科刑法條：
刑法第284 條第1 項
因過失傷害人者，處6 月以下有期徒刑、拘役或5 百元以下罰金
，致重傷者，處1 年以下有期徒刑、拘役或5 百元以下罰金。
臺灣屏東地方法院刑事判決　　　　　　　94年度交易字第31號
公　訴　人　臺灣屏東地方法院檢察署檢察官
被　　　告　乙○○
上列被告因過失傷害案件，經檢察官提起公訴（93年度偵字第2
904 號），本院判決如下：
    主  文
乙○○因過失傷害人致重傷，處有期徒刑肆月，如易科罰金，以
佰元折算壹日。
    事  實
一、乙○○於民國93年3 月26日凌晨5 時35分許，駕駛車牌號碼
    GV-2152 號自小客車，沿屏東縣屏東市○○路由東往西方向
    行駛，行經自由路與博愛路之交岔路口時，本應注意行經閃
    光黃燈號誌路口應減速接近，注意安全，小心通過，而當時
    天候晴，日間自然光線，路面乾燥、無缺陷、亦無障礙物，
    視距良好，依當時情形並無不能注意之情事，竟疏未注意減
    速，適有甲○○騎乘車牌號碼PEI-198 號重型機車，原沿屏
    東縣屏東市○○路由南往北方向行駛，本應注意車前狀況，
    隨時採取必要之安全措施，及應注意行經閃光紅燈號誌路口
    應減速接近，先停止於交岔路口前，讓幹道車優先通行後認
    為安全時方得續行，並應注意支線道車應暫停讓幹線道車先
    行之規定，而依當時情形並無不能注意之情事，詎竟未注意
    車前狀況，復疏未暫停讓幹線道車先行，貿然欲通過該路口
    ，乙○○經過該路口時並未減速，甲○○因而閃避不及，擦
    撞乙○○所駕車輛之左後車門下方，致人車倒地並受有頭部
    挫傷併左側腦膜上及腦膜下出血、右側腦膜上出血、硬腦膜
    下腔出血及外傷性癲癇等傷害，並遺有中樞神經傷害致左側
    上下肢癱瘓之重傷害。
二、案經甲○○訴請臺灣屏東地方法院檢察署檢察官偵查起訴。
    理  由
一、上揭事實，業據被告乙○○於本院審理時坦承不諱，核與告
    訴人甲○○指訴之情節大致相符，並有道路交通事故現場圖
    、道路交通事故調查報告表(一)、(二)、民眾醫院診斷證明書各
    1 紙、長庚紀念醫院診斷證明書3 紙及照片12幀附卷可稽，
    足認被告之自白與事實相符，應堪採信。再本件道路交通事
    故前經公訴人送請鑑定及覆議，結果認：「一告訴人甲○○
    駕駛重機車，行經閃紅號誌交岔路口支線道車未停讓幹線道
    車先行，為肇事主因。二乙○○駕駛自小客車，行經閃黃號
    誌交岔路口未減速接近注意安全小心通過，為肇事次因。」
    ，有臺灣省高屏澎區車輛行車事故鑑定委員會93年10月22日
    高屏澎鑑字第931686號鑑定意見書（見偵查卷第57頁）及臺
    灣省車輛行車事故覆議鑑定委員會93年12月28日府覆議字第
    9311202 號函（見偵查卷第69頁）各1 份在卷可憑，與本院
    認定之事實相符，益足證被告確有過失。又其他於身體或健
    康，有重大不治或難治之傷害，為重傷，刑法第10條第4 項
    第6 款定有明文，查本件告訴人因頭部外傷併腦出血，遺有
    中樞神經傷害致左側上下肢癱瘓之重大傷害，有財團法人長
    庚紀念醫院（高雄）分院94年2 月14日（94）長庚院高字第
    412354號函1 紙附卷可稽（見偵查卷第78頁），顯見告訴人
    之身體或健康狀況，已達於重大不治或難治之重傷害。
二、至告訴意旨雖認本件交通事故係被告駕車撞擊告訴人，且該
    車自92年起未繳交牌照稅及燃料稅，亦未投保汽車強制險，
    並自91年起未定期參加檢驗，該車已不適行駛於道路云云，
    惟觀諸卷內被告及告訴人所駕之車輛於肇事現場之照片（見
    偵查卷第24頁至第29頁），被告所駕之車輛之左後車門下方
    留有明顯之黑色括擦痕及凹陷，另該車之前方及後方均未有
    任何撞擊痕，而告訴人所駕之車輛之前保險桿亦有黑色刮擦
    痕，參以告訴人及被告之行向，自無被告以其車輛之左後車
    門下方撞擊告訴人車頭之理，顯見本件交通事故係告訴人駕
    車擦撞被告，又被告所駕之車輛雖未依法參加定期檢驗，然
    本件交通事故係因被告及告訴人之過失行為所致，已如前述
    ，非肇因於該車輛之機械性能方面有所損壞，且無證據證明
    該車輛不能安全行駛於道路，再未繳交牌照稅及燃料稅，亦
    未投保汽車強制險，均係違反行政法上之義務，與過失行為
    無涉，告訴意旨容有誤會，均併此敘明。
三、按汽車行駛至交岔路口，其行進應遵守燈光號誌之指示，閃
    光黃燈表示「警告」，車輛應減速接近，注意安全，小心通
    過，道路交通安全規則第102 條第1 項第2 款及道路交通標
    誌標線號誌設置規則211 條第1 項第1 款分別定有明文。被
    告乙○○駕車自應注意上述道路交通安全規定，且依當時情
    形並無不能注意之情事，被告竟疏未注意減速接近路口，即
    駕車貿然前行，致告訴人甲○○駕車擦撞其所駕之車輛，而
    受有頭部挫傷併左側腦膜上及腦膜下出血、右側腦膜上出血
    、硬腦膜下腔出血及外傷性癲癇等傷害，並遺有中樞神經傷
    害致左側上下肢癱瘓之重傷害，則被告之過失行為與告訴人
    受重傷間顯有相當因果關係，本件事證已臻屬明確，被告過
    失致重傷之犯行，洵堪認定。
四、核被告乙○○所為，係犯刑法第284 條第1 項後段之過失致
    重傷罪。爰審酌被告過失之程度雖較告訴人甲○○輕，惟迄
    今尚未與告訴人達成和解，且告訴人所受傷害之程度嚴重，
    及其犯罪之動機、目的、手段等一切情狀，量處如主文所示
    之刑，並諭知易科罰金之折算標準，以資懲儆。
據上論斷，應依刑事訴訟法第299 條第1 項前段、第273 條之1
第1 項，刑法284 條第1 項後段、第41條第1 項前段，罰金罰鍰
提高標準條例第1 條前段、第2 條，判決如主文。
本案經檢察官葉容芳到庭執行職務。
中　　華　　民　　國　　94　　年　　5 　　月　　24　　日
                  刑事第六庭    法  官  林家聖
以上正本證明與原本無異。
如不服本判決應於收受本判決送達後10日內向本院提出上訴書狀
，其未敘述上訴理由者，並得於提起上訴後10日內向本院補提理
由書狀（均須按他造當事人之人數附繕本）「切勿逕送上級法院
」
                                書記官  莊正彬
中　　華　　民　　國　　94　　年　　5 　　月　　24　　日
附錄本判決論罪之法條：
刑法第284條第1項
因過失傷害人者，處六月以下有期徒刑、拘役或五百元以下罰金
，致重傷者，處一年以下有期徒刑、拘役或五百元以下罰金。
